臺灣屏東地方法院民事判決　　　　　　　　　　　　　九十三年度訴字第四五九號
　　原　　　告　乙○○
　　訴訟代理人　鍾治漢律師
　　被　　　告　甲○○
右當事人間，請求侵權行為損害賠償事件，本院於民國九十三年十二月八日言詞辯論
終結，判決如下：
    主      文
被告應給付原告新台幣佰陸拾玖萬伍仟壹佰伍拾柒元，及自民國九十三年四月七日
起至清償日止，按週年利率百分之五計算之利息。
原告其餘之訴駁回。
訴訟費用由被告負擔。
本判決於原告以新台幣壹佰貳拾萬元供擔保後得假執行。
原告其餘假執行之聲請駁回。
    事實及理由
一、按訴狀送達後，原告不得將原訴變更或追加他訴。但有下列各款情形之一者，不
    在此限：(1)被告同意者。(2)請求之基礎事實同一者。(3)擴張或減縮應受判決事項
    之聲明者。(4)因情事變更而以他項聲明代最初之聲明者。(5)該訴訟標的對於數人
    必須合一確定時，追加其原非當事人之人為當事人者。(6)訴訟進行中，於某法律
    關係之成立與否有爭執，而其裁判應以該法律關係為據，並求對於被告確定其法
    律關係之判決者。(7)不甚礙被告之防禦及訴訟之終結者，民事訴訟法第二百五十
    五條第一項定有明文。經查，原告於民國九十三年三月三十一日向本院提起本件
    附帶民事訴訟，該起訴狀繕本於九十三年四月六日送達被告（附民卷第二十頁）
    ，其於同年十月二十九日方具狀減縮醫療費用為新台幣（下同）二萬九千一百三
    十二元，於同年十二月八日擴張喪失勞動能力損失為二百一十六萬八千七百元，
    依據上開說明，於法並無不合，應予准許。
二、原告起訴主張：被告未考領汽車駕照，於九十二年十一月二十四日十七時五十分
    許，駕駛車號九Ｍ─０五五九號自小客車，沿屏東縣內埔鄉○○村○○路由北往
    南方向行駛，其間被告將車輛暫停在四維路四五號前休息，至同日十八時二十分
    許車輛起步駛出路邊時，本應注意起步前應顯示方向燈，注意前後左右有無障礙
    或車輛行人，並應讓行進中之車輛行人優先通行，竟疏未注意及此，貿然由路邊
    左轉進入車道，適有原告騎乘車號ＷＷＦ─七００號機車在被告同向後方行駛，
    突遇被告駛入車道，閃避不及，被告因而過失撞擊原告機車，致原告人車倒地，
    受有頸脊髓損傷合併四肢癱瘓之重傷害。原告因車禍受傷須支付醫療費用二萬九
    千一百三十二元、氣墊床及輪椅二萬二千元、三年看護費用五十四萬三千九百零
    八元，喪失勞動能力二百一十六萬八千七百元，此外原告因此次車禍身心受有極
    大之痛苦，故請求精神慰撫金二百萬元。為此爰依侵權行為法律關係，聲明求為
    ：被告應給付原告四百七十六萬三千七百四十元，及自起訴狀繕本送達之翌日（
    即九十三年四月七日）起至清償日止，按週年利率百分之五計算之利息之判決。
    並願供擔保請求宣告假執行。
三、被告則以：我認為過失責任不全在我，扣除強制險部分，我願意再賠償原告五十
    萬元，但原告請求的金額太高，沒有辦法做到等語置辯。
四、被告於上述時地，未考領駕駛執照而駕駛車號九Ｍ─０五五九號自小客車，沿屏
    東縣內埔鄉○○村○○路由北往南方向行駛，其間將車輛暫停在四維路四五號前
    休息，同日十八時二十分許，被告車輛起步駛出路邊時，本應注意起步前應顯示
    方向燈，注意前後左右有無障礙或車輛行人，並應讓行進中之車輛行人優先通行
    ，竟疏未注意及此，貿然由路邊左轉進入車道，適原告騎乘車號ＷＷＦ─七００
    號機車在被告同向後方行駛，突遇被告駛入車道，閃避不及，被告因而過失撞擊
    原告機車，致原告人車倒地，受有頸脊髓損傷合併四肢癱瘓之重傷害等情，業據
    原告提出台灣屏東地方法院檢察署聲請簡易判決處刑書影本一份、台灣省高屏澎
    區車輛行車事故鑑定委員會鑑定意見書影本一份、國仁醫院診斷證明書影本一份
    、中華民國身心障礙手冊影本一紙、國仁醫院收據一張、德康醫療儀器行統一發
    票影本一張等資料為證（附民卷第九至十八頁），且被告因上開事實，經本院以
    九十三年度交易字第五八號刑事判決判處有期徒刑七月確定，業經本院職權調閱
    該刑事卷宗全卷核閱無誤，又原告已領取強制汽車責任保險金額共計一百零六萬
    八千五百八十三元，亦有郵局轉帳明細影本一份附卷可稽（本院卷第四二至四四
    頁），應堪信為真實，是本院於九十三年十二月八日為兩造協議簡化爭點，認應
    審酌者為：(一)兩造之過失程度為何？(二)原告得請求被告賠償之金額？
五、兩造之過失程度為何？
    按行車起步前應顯示方向燈，注意前後左右有無障礙或車輛行人，並應讓行進中
    之車輛行人優先通行，道路交通安全規則第八十九條第一項第六款定有明文。被
    告未考領駕駛執照，業據其自承在卷（刑卷第六三頁），本不得駕駛汽車，其雖
    於刑事審判中一再辯稱其起步前已觀察過前後方來車，都未發現原告云云，惟查
    ，原告乃行駛於被告自小客車同向後方，且依當時夜間有照明，道路為直路，視
    距良好之狀態，倘被告於起步前確實注意後方車輛，自當發現原告之來車，被告
    上開所辯，益徵其於車輛起步時未注意後方來車而違背上開交通安全規則。又事
    故發生時，天候為陰天、縣道直路、該路段夜間有照明、路面乾燥無缺陷、視距
    良好無障礙物，此有上開道路交通事故調查報告表可參，客觀上被告並無不能注
    意之情事，竟疏未注意其左後方有原告之來車，即貿然起步駛入快車道，致原告
    閃避不及，與被告自小客車左側發生碰撞，被告顯有過失甚明。況依上述道路交
    通事故現場圖及證人即警員陳國富所證（刑卷第五九頁）：原告機車及大部分碎
    片都在北上車道，僅有機車刮地痕在南下車道，現場慢車道禁止停車，被告左前
    車輪板金凹陷等情以觀，足徵被告由慢車道駛入快車道時，其車頭切入的角度甚
    為接近分向限制線，而原告為行進中車輛，依遵行方向行駛，突遇被告起步並以
    大角度駛入快車道，其難以防範，乃事理之常，故原告就本件事故之發生應無任
    何過失。況本件經送臺灣省高屏澎區車輛行車事故鑑定委員會鑑定結果，亦認被
    告無照駕駛自小客車路邊起步未讓行進中車輛先行為肇事原因，原告駕駛輕機車
    無肇事因素，有該會九十三年一月三十日高屏澎鑑字第九三０二一一號函在卷可
    稽（附民卷第十二頁）。綜上，本院認為被告之過失程度為百分之百，原告則無
    過失責任，被告辯稱僅有部分過失責任，尚無可採。原告因本件車禍受有頸脊髓
    損傷合併四肢癱瘓之傷害，有國仁醫院診斷證明書一份在卷足參（附民卷第十三
    頁），顯見被告上開過失行為與原告所受傷害間，自有相當因果關係。
六、原告得請求被告賠償之金額？
  (一)按因故意或過失，不法侵害他人之權利者，負損害賠償責任；不法侵害他人之身
    體或健康者，對於被害人因此喪失或減少勞動能力，或增加生活上需要時，應負
    賠償責任；不法侵害他人之身體、健康、名譽、自由、信用、隱私、貞操，或不
    法侵害其他人格法益而情節重大者，被害人雖非財產上之損害，亦得請求賠償相
    當之金額，民法第一百八十四條第一項前段、第一百九十三條第一項、第一百九
    十五條第一項前段分別定有明文。本件被告因車禍事故，不法侵害原告身體、健
    康已如前述，是原告自得依侵權行為法律關係，請求被告應賠償其所受之損害。
  (二)醫療費用部分：
    原告因本件車禍事故支付醫療費用二萬九千一百三十二元，此有原告提出之國仁
    醫院收據一紙為證（附民卷第十八頁），前開收據所列金額均已扣除健保給付，
    此見收據上之金額記載實收金額即明，並為被告所不爭執，故原告主張上開金額
    為因本件車禍所增加之支出，應堪採信。
  (三)增加生活上需要：
    本院就原告復原情形二度函詢國仁醫院，國仁醫院表示「乙○○第五頸椎以下感
    覺功能已完全喪失，無法自行活動肢體，肌力程度僅為一至二級，使用腹式呼吸
    ，日常生活完全仰賴他人照顧。恐無治癒可能」（刑事卷第十五頁）、「乙○○
    終生無法自理生活，終生日常生活皆要仰賴他人照顧，站立走動機會微乎其微，
    重殘，喪失所有勞動能力」（本院卷第二十頁），有該院九十三年五月六日國仁
    醫字第九三０一二八號函、九十三年十月二十二日國仁醫字第九三０三二０號函
    各一份在卷可按，並為被告所不爭執，堪信為真實。
  1.醫療輔具部分：原告因本件車禍四肢癱瘓，臥病在床，終生無法走動一節，業如
    前開國仁醫院函所述，是其支付一萬元購買氣墊床、一萬二千元購買特殊輪椅，
    堪認係因本件車禍所導致之日常生活所必要，並據其提出德康醫療儀器行統一發
    票一張為證，且為被告所不爭執，應予准許。
  2.看護費用部份：原告主張因本件車禍受傷癱瘓，日常生活完全仰賴他人照顧，請
    求以每月最低基本工資一萬五千八百四十元計算三年之看護費用，並依霍夫曼係
    數扣除中間利息一次請求。查原告確實因本件車禍受傷癱瘓，終生無法自理生活
    ，皆要仰賴他人照顧，亦如上揭國仁醫院函所述，自有必要僱請看
    且為被告所不爭，故每月以最低工資一萬五千八百四十元，請求看護費用三年共
    五十四萬三千九百零八元（15840×12×2.00000000=543909，元以下四捨五入，
    原告之請求少一元），應屬有據。
  (四)喪失勞動能力部分：
    原告主張其現年四十五歲（原告為四十八年九月十二日生，有
    附民卷第十四頁），請求以每月最低基本工資一萬五千八百四十元計算至六十歲
    之喪失勞動能力之損失，並依霍夫曼係數扣除中間利息一次給付。查原告於九十
    二年一至四月尚有十五萬五千九百四十六元之所得等情，業據其提出九十二年度
    各類所得扣繳暨免扣繳憑單影本一紙為證（附民卷第十六頁），顯見原告於事發
    當時有工作能力，而原告因本件車禍重殘，喪失所有勞動能力，業如上述，是原
    告以每月最低基本工資一萬五千八百四十元，請求十五年共二百十六萬八千七百
    元之工作損失（15840×12×11.0000000=0000000，元以下四捨五入），應屬有
    據。
  (五)精神慰撫金部分：
    查原告因本件交通事故，受有頸脊髓損傷合併四肢癱瘓之傷害，終生無法自行活
    動肢體，日常生活完全仰賴他人照顧，無法自理生活，站立走動機會微乎其微，
    本院衡酌原告係國中畢業，因車禍受傷終生癱瘓，身心所受痛苦甚重，而原告事
    發當時，依其工作能力，每月至少可得一萬五千八百四十元之工作，目前無法工
    作，並與他人共有房屋一筆等財產，被告為國中肄業，有汽車一輛，無固定收入
    等情，有本院職權調閱之兩造財產資料在卷可按（本院卷第三二至三四頁），認
    為原告請求精神慰藉金二百萬元，尚稱妥適。
  (六)按保險人依本法規定給付之保險金，視為加害人或被保險人損害賠償金額之一部
    分；加害人或被保險人受賠償請求時，得扣除之，強制汽車責任保險法第三十條
    定有明文。查原告已經請領之強制汽車責任保險金額為一百零六萬八千五百八十
    三元，有郵局轉帳明細影本一份附卷可稽，堪信為真實，是原告依據侵權行為之
    法律關係，尚得向被告請求之金額為三百六十九萬五千一百五十七元（29132+22
    000+543908+0000000+0000000-0000000=0000000）。
七、綜上所述，原告因本件車禍事故所得請求被告給付之金額為三百六十九萬五千一
    百五十七元，被告就前開金額拒為全部給付，並應自原告為請求之時起即起訴狀
    繕本送達被告之翌日（九十三年四月七日）起按週年利率百分之五加計遲延利息
    。原告之請求於此範圍內，為有理由，應予准許，逾此範圍之請求，即屬無據，
    應予駁回。又原告陳明願供擔保，聲請宣告假執行，就前開原告勝訴部分，經核
    均無不合，爰酌定相當之擔保金額准許之。至原告其餘之請求因受敗訴判決，其
    假執行之聲請，失所附麗，應併予駁回。
據上論結，本件原告之訴為一部有理由，一部無理由，依民事訴訟法第七十九條、第
三百九十條第二項，判決如主文。
中　　　華　　　民　　　國　　 九十三 　　年　　十二　　月　　二十二　　日
                                    臺灣屏東地方法院民事第一庭
                                        審判長法官　羅心芳
                                        法　　　官　林雅莉
                                        法　　　官　翁世容
正本係照原本作成。
如對本判決上訴，須於判決送達後廿日內向本院提出上訴狀。
                                        法院書記官  溫訓暖
中　　　華　　　民　　　國　　九十三　　年　　十二　　月　　二十二　　日
